【裁判字號】    90,自,154
【裁判日期】    900926
【裁判案由】    詐欺
【裁判全文】
臺灣士林地方法院刑事判決                            九十年度自字第一五四號
     自 訴 人  乙○○
                             .
                             .
     被    告  甲○○        .
                             住台北市○○○路○段八十七號
                             .
     選任辯護人邱基祥律師
右列被告因詐欺案件，經自訴人提起自訴，本院判決如左：
     主    文
甲○○無罪。
    理    由
一、自訴意旨略以：自訴人乙○○因身罹難以治癒極為嚴重之之乾癬，於民國八十九
    年三月間，見到被告刊登在中國時報上之醫療廣告，遂前往位於台北市○○○路
    ○段八十七號被告甲○○主治之平安中醫診所治療。其間甲○○並向保證，只需
    耐心服藥，其乾癬半年即可治癒，且其置於診所之「乾癬的病因症狀及用藥說明
    」上亦載「多數患者二至三個月皮損基本消退，嚴重者半年左右可以治癒」，是
    自訴人遂定期前往看診並按時服用藥物，每月之診療藥費新台幣（下同）四千五
    百元，期間有一年之久，統計花費十餘萬元，但病情卻未見起色，因認被告涉犯
    刑法第三百四十條之常業詐欺罪嫌。
二、按犯罪事實應依證據認定之，無證據不能推定犯罪事實，又不能證明被告犯罪者
    應諭知無罪判決，刑事訴訟法第一五十四條及同法三百零一條第一項者訂有明文
    ，而所謂認定事實之證據係指足以認定被告涉有重嫌之積極證據而言，該項證據
    自須適合於被告犯罪事實之認定，始得採為斷罪資料，如未能發現相當證據或證
    據不足以證明，自不能以推測或擬制之方法為裁判基礎。次按刑法第三百三十九
    條第一項詐欺罪之成立，以意圖為自己不法之所有，以詐術使人將本人或第三人
    之物交付為要件。所謂以詐術使人交付，必須被詐欺人因其詐術而陷於錯誤，若
    其所使用之方法不能認為詐術，亦不致使人陷於錯誤，即不構成該罪。又告訴人
    之告訴係以使被告受刑事追訴為目的，是其陳述是否與事實相符仍應調查其他證
    據以資審認，自訴人亦同。（最高法院四十年臺上字第八六號，四十年臺上字第
    二六Ｏ號，五十二年臺上字第一三ＯＯ號判例意旨參照）
三、查本件自訴人認被告涉有詐欺犯嫌，無非以被告明知自訴人所患之病無治癒之可
    能，仍向其保證乾癬半年可以治癒，致使自訴人陷於錯誤，自八十九年三月間起
    持續治療長達一年餘，陸續給付被告診療藥費達十餘萬元，並提出被告刊登在中
    國時報上主治乾癬之廣告，及被告所印製之「乾癬的病因症狀及用藥說明」執為
    論據。訊據被告固不否認於前揭時地刊登中國時報主治乾癬之廣告，並為自訴人
    主治「乾癬」，收取診療藥費十餘萬元，惟堅決否認有任何詐欺犯行，辯稱其並
    非包醫包治，自訴人之「乾癬」病症極為嚴重，並無向自訴人保證半年即可治癒
    其病症，因病情除藥物治療外尚須自訴人情緒、飲食多方面配合方能奏效，且乾
    癬雖可治癒，但一時之痊癒亦不代表必斷根永不復發。至自訴人所提「乾癬的病
    因症狀及用藥說明」，為診所寄藥予自訴人時附於其內，提醒自訴人用藥或治療
    過程應行注意事項，是該附件並不能做為被告確有親口告知自訴人，並向自訴人
    保證被告必能於六個月內治癒之確切證明; 況且自訴人曾主動向其他打電話來診
    所詢問之病患表示，被告用藥相當有效。何況被告每次予自訴人之藥量不過二星
    期份，診療過程長達二十餘次，自訴人雖有多次未回診僅以電話取藥，然若被告
    認為醫療行為無效，何以會持續治療行為長達一年等語。
四、經查：被告於七十二年四月二十五日經考試院中醫師考試及格，並發給中醫師證
    書，此有被告提出之行政院衛生署發給之中醫師證書一紙在卷可稽，並為自訴人
    所不否認，合先敘明。又自訴人所提出被告刊登於中國時報上，固載有「主治乾
    癬，病因：肝毒、血躁、血熱，皮膚臨床十五年」等字樣之廣告，以及其置於診
    所載「多數患者二至三個月皮損基本消退，嚴重者半年左右可以治癒」之「乾癬
    的病因症狀及用藥說明」，均未見保證治癒等字樣及意涵，是其所提之證據尚不
    足以證明被告確有向其保證其所罹患乾癬「乾癬」病症必可治癒之確切證明；再
    者，自訴人亦坦言「我自己瞭解我的病是絕症，抱著姑且一試之心理相信被告廣
    告所言」（見本院九十年九月十二日訊問筆錄），其後又自承「我誤信被告所刊
    廣告，被告利用病患姑且一試心態牟利」（見本院九十年九月十二日審理筆錄）
    ，顯見自訴人既係以射悻之心裡向被告求診，自無因被告刊登廣告而陷於錯誤之
    可能。抑且，自訴人亦自承：於其他病患以電話向被告詢問診治情形時，其有向
    該病患讚許被告之治療效果良好，其治療確有改善等語（本院九十年八月十五日
    訊問筆錄），則自訴人服用藥物後若毫無效用或對身體有害，豈會再持續就診，
    甚或主動向其他病患表示被告用藥相當有效而介紹予其他病患，縱另自訴人服用
    後未達預期效果，亦或可能係因個人體質狀況本有不同，症狀亦稍有差異之故，
    自不能以其「乾癬」病症未能根治，而遽以推論被告有詐欺之犯行，且被告既認
    為服用藥物確有成效，亦難謂被告有利用自訴人之錯誤而使其為交付財物之行為
    。綜上所述，自訴人所提證據不足以證明被告主觀上有不法之意圖，而有施用詐
    術之行為，而使自訴人陷於錯誤，交付財物，此外，本院復查無其他證據足認被
    告確有自訴人所述犯行，自應諭知無罪之判決。
據上論斷，應依刑事訴訟法第三百四十三條，第三百零一條第一項前段，判決如主文
。
中      華      民      國      九十      年      九     月   二十六    日
                                    臺灣士林地方法院刑事第一庭
                                        法  官


司法院資訊處製作；財團法人民間司法改革基金會備份。
